智慧財產法院刑事判決
                                 100年度刑智上易字第25號
上  訴  人　臺灣板橋地方法院檢察署檢察官
被      告　張珮婷　　　　
　　　　　　　　　　　　　號
選任辯護人  吳忠德律師
上列上訴人因違反著作權法案件，不服臺灣板橋地方法院99年度
智易字第60號，中華民國100 年1 月28日第一審判決（起訴案號
：臺灣板橋地方法院檢察署99年度偵字第19803 號），提起上訴
，本院判決如下：
    主  文
原判決撤銷。
張珮婷擅自以公開展示之方法侵害他人之著作財產權，處有期徒
刑貳月，如易科罰金，以新台幣壹仟元折算壹日。緩刑貳年。
    事  實
一、張珮婷明知如附表所示圖片係廖勝義享有著作權之照片，未
    經廖勝義同意，不得重製，亦不得向公眾展示其內容，竟於
    不詳之時、地，重製並於網路上公開展示，嗣於民國（下同
    ）99年4 月17日，經廖勝義發現報警。
二、案經廖勝義訴由臺北縣政府警察局三峽分局移送偵辦。
    理  由
一、按被告以外之人於審判外之言詞或書面陳述，除法律有規定
    者外，不得作為證據；又被告以外之人於審判外之陳述，雖
    不符合同法第159條之1至第159條之4之規定，但經當事人於
    審判程序同意作為證據，法院審酌該言詞陳述或書面陳述作
    成時之情況，認為適當者，亦得為證據。當事人、代理人或
    辯護人於法院調查證據時，知有第159條第1項不得為證據之
    情形，而未於言詞辯論終結前聲明異議者，視為有前項之同
    意，刑事訴訟法第159條第1項及第159條之5分別定有明文。
    經查，本判決下列所引用被告以外之人於審判外之陳述（包
    含書面陳述），固屬傳聞證據，但檢察官及被告於本院準備
    程序及審判期日均表示無意見，且均未於言詞辯論終結前聲
    明異議，本院審酌該等證據作成之情況，認為適於為本件認
    定事實之依據，依刑事訴訟法第159 條之5 第2 項規定，應
    具有證據能力。
二、本件認定事實所引用之卷內文書證據及物證之證據能力部分
    ，並無證據證明係公務員違背法定程序所取得，檢察官及被
    告於原審或本院均未主張排除前開物證之證據能力，且迄於
    原審或本院言詞辯論終結前均未表示異議，本院經審酌前開
    物證並非公務員違背法定程序所取得，亦無刑事訴訟法第
    159 條之4 顯有不可信之情況，故上揭物證亦均有證據能力
    。
三、訊據被告固坦承有重製並公開展示廖勝義所攝製如偵查卷所
    附商品圖（一）、（二）、（三）、（四）、（五）、（六
    ）（見台灣板橋地方法院檢察署99年度偵字第19803 號卷第
    16、20、24、28、31、35頁）之行為，惟矢口否認有何違反
    著作權法犯行，辯稱係與廖勝義合作時，廖勝義同意其使用
    ，且偵查卷所附商品圖並非享有著作權法保護之著作等語云
    云。惟按因著作權法精神在於保護具原創性之著作，故攝影
    著作，應認係指由主題之選擇，光影之處理、修飾、組合或
    其他藝術上之賦形方法，以攝影機產生之著作，始受保護。
    通常一般以攝影機對實物拍攝之照片，尚難認係著作權法所
    指著作（最高法院98年度台上字第1198號判決意旨參照）。
    經查本件攝影著作係告訴人廖勝義為經營汽車用品生意，先
    特意安排商品組裝完成後，再分由告訴人自己及當時仍為告
    訴人員工之被告持相機拍攝商品組裝結果而得，業經證人許
    燦宇、邱宏銘等人於偵查中證述明確，且與告訴人廖勝義所
    述相符，可見本件著作有上揭判決意旨所指之「主題之選擇
    」。且告訴人創作本件商品圖之目的係為表達公司商品密合
    度及安裝的簡便性等情，亦據告訴人廖勝義於原審時供述在
    卷（見原審99年度智簡字第86號卷第34至35頁），且觀諸台
    灣板橋地方法院檢察署99年度偵字第19803 號卷第16頁所示
    相片即同卷第37頁上方之原始相片（即附表圖片（一））與
    同卷第31頁最下方所示相片即同卷第39頁上方之原始相片（
    即附表圖片（五）），二者拍攝角度均採平視角度，適於檢
    視零組件銜接區域之密合程度，此等相片攝影角度顯與日常
    人站立車前不易察看之俯視角度不同，核屬匠意之安排運用
    。且為得平視角度，尚須費工架高車體，有上揭原始相片所
    示之車體全景圖可考，該等相片自非任意隨興之作，足見涉
    案相片另有修飾、安排標的物位置之創作要素。再由台灣板
    橋地方法院檢察署檢察官99年度蒞字第27368 號補充理由書
    附件一所示之告訴人提供之原始相片編號1 至4 之內容以觀
    ，均係告訴人就相同主體反復拍攝作業之結果，可見告訴人
    於架高車體以尋找最佳角度時，曾就不同角度有拍攝及篩選
    各式相片之創作行為。又觀諸同卷第20、24、28等相片即同
    卷第37至39頁所示告訴人之原始相片，對照上開附件一所示
    之告訴人提供之原始相片編號5 至13，可見本件著作涉及照
    後鏡部分，告訴人有時試以特寫方式近接拍攝，有時試以遠
    景方式綜覽拍攝，屬在不同構圖中嚐試找尋適合表達其意念
    之行動，益證告訴人確有進行如上揭判決意旨所示主題之選
    擇，光影之處理、修飾、組合或其他藝術上之賦形方法，而
    以攝影機產生之著作，與單純之實物拍攝並不相同，是本件
    著作具有原創性，為著作權法上保護之攝影著作。次查被告
    雖另辯稱與告訴人合作時，曾互相同意使用對方所拍攝之商
    品照片云云，惟查被告與告訴人間因債務糾葛，已於98年10
    月2 日正式結束合作關係，此有被告所提切結書一份在卷可
    稽（見原審99年度智簡字第86號卷第31頁），故縱告訴人確
    曾於合作期間同意被告使用商品照片，惟因雙方合作關係既
    已結束，被告應知不得再使用告訴人所拍攝之照片，是被告
    所辯，並不足採，本件事證明確，被告犯行應堪認定。
四、核被告所為係犯著作權法第91條第1 項擅自以重製方法侵害
    他人著作財產權罪、同法第92條擅自以公開展示方法侵害他
    人著作財產權罪，被告同時重製並公開展示，係以一行為觸
    犯上開二罪，為想像競合犯，依其犯罪情節之輕重，應從其
    犯罪目的即較重之擅自以公開展示方法侵害他人著作財產權
    罪論處。原審以如附件所示照片非屬著作權法保護之著作，
    而為被告無罪之諭知，應有誤會，上訴意旨，指摘原判決不
    當，為有理由，自應由本院將原判決予以撤銷改判。爰審酌
    被告明知與告訴人之合作關係已經結束，即不得再使用告訴
    人所製作之攝影著作，竟貪圖方便，侵害告訴人之著作財產
    權，惟其犯後態度良好，並審酌被告犯罪之動機、手段、所
    生利益等一切情狀，量處如主文所示之刑，並諭知易科罰金
    之折算標準。另審酌被告前無任何刑事犯罪紀錄，有卷附臺
    灣高等法院被告前案紀錄表一份可按，素行良好，其因一時
    失慮，致罹刑典，於偵查、原審及本院審理時數次對告訴人
    表示悔意並願意賠償告訴人之損害，但因告訴人不欲和解，
    而無法獲得告訴人之諒解，且其目前有正當工作，其經此偵
    審程序，當知所警惕，應無再犯之虞，本院認所宣告之刑以
    暫不執行為適當，爰併宣告緩刑2 年，以啟自新。
據上論斷，應依刑事訴訟法第369 條第1 項前段、第364 條、第
299 條第1 項前段，著作權法第91條第1 項、第92條，刑法第11
條前段、第55條、第41條第1 項前段、第74條第1 項第1 款，判
決如主文。
本案經檢察官羅雪梅到庭執行職務。
中　　華　　民　　國　　100　 年　　6　　 月　　30　　日
                    智慧財產法院第二庭
                          審判長法  官　陳忠行
                                法  官　蔡惠如
                                法  官　熊誦梅
以上正本證明與原本無異。
不得上訴。
中　　華　　民　　國　　100　 年　　7　　 月　　7　　 日
                                書記官  陳士軒
論罪科刑法條
著作權法第91條
擅自以重製之方法侵害他人之著作財產權者，處三年以下有期徒
刑、拘役，或科或併科新臺幣七十五萬元以下罰金。
意圖銷售或出租而擅自以重製之方法侵害他人之著作財產權者，
處六月以上五年以下有期徒刑，得併科新臺幣二十萬元以上二百
萬元以下罰金。
以重製於光碟之方法犯前項之罪者，處六月以上五年以下有期徒
刑，得併科新臺幣五十萬元以上五百萬元以下罰金。
著作僅供個人參考或合理使用者，不構成著作權侵害。
著作權法第92條
擅自以公開口述、公開播送、公開上映、公開演出、公開傳輸、
公開展示、改作、編輯、出租之方法侵害他人之著作財產權者，
處三年以下有期徒刑、拘役、或科或併科新臺幣七十五萬元以下
罰金。